【裁判字號】    98,上訴,4888
【裁判日期】    990429
【裁判案由】    妨害性自主等
【裁判全文】
臺灣高等法院刑事判決                98年度上訴字第4888號
上  訴  人
即  被  告  丙○○
選任辯護人  吳錫欽律師
上列被告因妨害性自主等案件，不服臺灣板橋地方法院98年度訴
字第2562號，中華民國98年9 月30日第一審判決（起訴案號：臺
灣板橋地方法院檢察署98年度偵字第8531號），提起上訴，本院
判決如下：
    主  文  
上訴駁回。
    事  實
一、丙○○自民國97年9月間起，陸續透過網際網路結識己○○
    、庚○○、甲○、乙○、戊○○（丙○○竊取以上5女證件之
    犯行，業經原審判決如原判決附表一所示，且經丙○○於本
    院表明不就該部分上訴而告確定）、丁○○等人，並自稱係
    拍攝服裝商品之攝影師，分別邀約己○○等上述女子擔任服
    裝模特兒供其拍照，丙○○於97年10月底某日，帶同丁○○
    前往臺北縣板橋市○○路○段55號「正點旅館」拍照時，丙○○意圖為自己不法所有，趁丁○○更換衣物而不備之際，
    徒手竊取丁○○之國民身分證、全民健康保險卡各1枚得手
    後，旋為丁○○發覺，乃當場向丙○○索回。
二、丙○○另於97年10月間某日，透過網際網路邀約甲○（代號0
    0000000）至臺北縣板橋市○○路○段218號「帝苑時尚旅店
    」，並於約定拍攝時間屆至之際，基於強制猥褻犯意強行抱
    住甲○，將甲○推至床上，壓住甲○，並以手伸入甲○衣服內強
    摸乳房，且再隔著內褲以手強行碰觸甲○下體。復於98年2月
    2日11時許，再透過網際網路邀約乙○（代號00000000）至前
    揭地點，並於乙○欲結束拍攝之際，再萌強制猥褻犯意而強
    行將乙○推至床上，壓住乙○，雖乙○著衣褲仍伸手強行觸摸乙○之胸部、強吻乙○嘴唇及觸摸乙○性器部位。
三、迨98年3月13日16時許，警方經乙○報案後，循線在臺北縣板
    橋市○○路○段265巷36弄15號6樓居處執行搜索而查獲，扣
    得如附表所示之物，並進而偵悉上情。
四、案經己○○、甲○、丁○○、乙○、戊○○、雷盈（丙○○侵
    占雷盈學生證等遺失物犯行，亦經原審判決，且未據丙○○
    上訴而確定）訴由臺北縣政府警察局海山分局移送臺灣板橋
    地方法院檢察署檢察官偵查起訴。
    理  由
壹、審理範圍：
    本件被告及辯護人於本院99年3月9日準備程序中，表示僅對
    原審判決附表一編號四（即被告被訴竊取丁○○證件犯行部
    分）、原判決附表二編號一、二（即被告被訴強制猥褻甲○
    、乙○犯行部分）上訴，準此，原判決附表一編號一、二、
    三、五、六（即被告被訴竊取己○○、庚○○、甲○、乙○、
    戊○○等女證件犯行部分）及侵占罪（即被訴侵占雷盈遺失
    物犯行部份），因與被告上訴部分，犯意個別，行為不同，
    且經被告於本院準備程序表示對該部分不上訴而確定，此外
    ，被告及其辯護人因其已有部分不上訴致本院僅就其明確指
    明上訴部分為言詞辯論等情，復未於本院言詞辯論期日表示
    異議，是本件應僅就被告被訴竊取丁○○證件及強制猥褻罪
    部分為判決，先予敘明。
貳、證據能力部分：
  (一)按「被告以外之人於偵查中向檢察官所為之陳述，除顯有不
    可信之情況者外，得為證據」，刑事訴訟法第159條之1第2
    項定有明文。經查：證人A、B兩女偵查中指述受被告強制猥
    褻犯行之受害經過較審判中所述輕微，且係記憶猶新情況下
    作成，相較於審判中指述可能因記憶減弱或對被告犯行幾經
    思考後而有失真情況，另查無檢察官違法取供情形，且A、B
    兩女偵查中證述業經原審於98年8月25日審理中交互詰問，
    被告對質詰問權已受保障，甲○、乙○偵查中證言得為證據。
  (二)另關於乙○之母於檢察官偵查時之結證（臺灣板橋地方法院
    檢察署98年度偵字第8531號卷第125頁），並無證據可認其
    證言顯不可信，依刑事訴訟法第159條之1第2項之規定，亦
    應有證據能力，被告及其辯護人僅因乙○之母未經原審詰問
    ，即謂乙○之母於偵查中之結證無證據能力云云，委不可採
    。
參、實體方面：
一、認定被告有竊取丁○○證件犯行之理由：
  (一)訊據被告丙○○坦承竊取被害人己○○、庚○○、甲○、乙○
    及戊○○之證件無訛，亦坦承於犯罪事實欄一所載之時、地
    為被害人丁○○拍照一節，惟矢口否認竊取被害人丁○○之
    證件云云。
  (二)經查：
  1.被告邀約己○○、庚○○、甲○、乙○、戊○○等人拍照及竊
    取渠等證件部分已於原審判決確定。警方於被告住處查扣如
    附表一編號一至編號五所示之證件，有現場照片及該等證件
    影本共9紙（臺灣板橋地方法院檢察署98年度偵字第8531 號
    卷第50頁至第54頁、第81頁至第84頁）附卷足憑，嗣該等證
    件經被害人己○○、庚○○、甲○、乙○、戊○○領回一節，
    亦有渠等出具之「贓物認領管保單」共5紙（臺灣板橋地方
    法院檢察署98年度偵字第8531號卷第33頁、第34頁、第113
    頁及證物袋）在卷可稽。
  2.被告自承與證人丁○○無任何怨隙，於警詢中亦坦認有收集
    卡類癖好（臺灣板橋地方法院檢察署98年度偵字第8531號卷
    第14頁至第16頁），復衡情證人丁○○無甘冒偽證罪責而為
    誣攀必要，故依被告犯罪手法、習性，均係利用被害人於拍
    照期間不注意之際而竊取被害人之證件，此觀被告坦承竊取
    己○○、庚○○、甲○、乙○、戊○○等人證件可知，雖證人
    丁○○證件並未扣案，然據證人甲○於原審98年8月25日審理
    中證述：在丁○○被拍完照之後，跟我描述對方的長相，她
    說她的證件當場就被偷，她馬上就發現了，並當場跟對方要
    回來等語（原審卷第46頁），已足認證人丁○○之98年9月
    22 日原審審理中證稱：伊離開旅館時有檢查皮包，發現身
    分證跟健保卡不見，向他詢問是否竊取伊物品，他否認，但
    伊稱要報警他才將伊遭竊物品還我等語（原審卷第83頁反面
    ）非虛。
  3.綜合上述證人證言、被告供述及被告曾以相同手法竊取被害
    人己○○、庚○○、甲○、乙○、戊○○等人證件之所有情狀
    ，即足堪認被告確有竊取丁○○之證件，其僅因丁○○即時
    索回其證件即諉稱並未竊取丁○○之證件云云，並不可採，
    其竊盜犯行，足堪認定。
二、認定被告有強制猥褻甲○、乙○犯行之理由：
  (一)訊據被告丙○○坦承於事實欄二所示之時、地，邀約甲○、乙○擔任服裝模特兒供其拍照一節，惟矢口否認犯罪，辯稱：
    伊並未為對甲○、乙○為強制猥褻之犯行。辯護人就甲 ○部分
    為被告辯護稱：1.甲○遲至98年3月20日（應係「13」日之誤
    ）始於警方詢問時對被告提出告訴。2.被告要求拍照品質，
    會調整或示範，難免與甲○有肢體接觸。3.被告尚對其他女
    子拍照，何以其他女子陳稱被告並無不法舉動，且被告何以
    要以自己家中之電腦及自己之手機與甲○聯絡？4.被告若對甲○為猥褻之行為，何以會在旅館休息時間將屆，而甲○亦換
    回個人衣物之際？5.甲○拍照期間有接電話，何以未為求救
    ，且離開旅館時並無異常之行為或情緒反應？甲○可能係因
    要求多加800元，而被告事後忘記匯款，導致甲○不滿而挾怨
    報復；另就乙○部分辯護稱：1.乙○行動自由未遭拘束，苟被
    告有不法之意圖，乙○何以不立即逃離或求救？且何以未在
    第一時間就遭強制猥褻一事為告訴？2.被告若對乙○為猥褻
    之行為，何以未在乙○著清涼服裝之際，反而在休息時間將
    屆，而乙○換回個人衣物之際？3.乙○就當時情節，前後所述
    不一。4.乙○要求提高拍照之報酬，被告不依，乙○恐嚇被告
    要報警處理，嗣乘被告接聽電話之際，始自行離去云云。
  (二)經查：
  1.被告確有對甲○、乙○為本件犯罪事實欄二所載之強制猥褻犯
    行等情，業據甲○、乙○於檢察官偵查（臺灣板橋地方法院檢
    察署98年度偵字第8531號卷第128頁；第124頁）時結證及於
    原審審理中結證綦詳（原審卷第42頁、第47頁反面至第48頁
    第一行)。雖甲○於檢察官偵查中證稱被告未摸到伊下體，乙○於檢察官偵查中證稱被告未摸到伊胸部及性器，但於原審
    審理中經詰問，足知僅係用語精確程度及對非直接皮膚接觸
    而間隔衣物是否屬「觸摸」行為之認知差異所致，尚難執之
    減損渠等於原審中結證證言之可信性，並應認甲○、乙○於原
    審結證之證言可採，被告僅以上述證言之出入，即上訴謂應
    以偵查時之證言較可採云云，委不足取，而被告自承與渠等
    並無何讎隙，本難認甲○、乙○有何甘冒偽證罪責而故為誣攀
    之理，是被告空言否認其並未對甲○、乙○為強制猥褻云云，
    顯與甲○、乙○上述客觀之結證情節不符，而不可採。另經審
    A、B兩女指訴被告強制猥褻情節大致相仿，且A、B兩女案發
    前亦非熟識，竟能於案發後指證被告相類似犯行，且告訴內
    容均非誇大，顯見被告係以相同之方式遂其猥褻之行為而滿
    足其性慾，否則豈有不熟識二人得指證相似犯行可能。
  2.再者，被告利用拍照期間，乘甲○、乙○換衣服而不知之際，
    竊取渠等之證件業如前述，足見被告斯時心術並非純正，此
    亦足以佐證甲○、乙○所指訴此情事之真實性。
  3.辯護人雖執前詞置辯，惟(1)於女子遭受性侵害之時，涉及性
    侵害之方式（程度）、個人名節、案發原因、個人處理事情
    之態度差異及是否知悉加害人之確實基本資料等因素，並非
    一概必於現場立即求救或旋即提出告訴；況且，乙○於原審
    審理中亦明確證述伊當場求救無門一節（原審卷第47頁正面
    ），另乙○確於案發當日23時1分許即至臺北縣政府警察局海
    山分局海山派出所報案，接受警員製作筆錄，而觀乎筆錄內
    容（臺灣板橋地方法院檢察署98年度偵字第8531號卷第86頁
    、第87頁），乙○斯時即就遭被告狠狠抱住、強迫接吻等情
    陳述綦詳，而乙○之母於檢察官偵查中亦結證稱：事發後，乙○之友人打電話告知乙○一直哭泣，伊叫乙○回家，問明經過
    後，即聯絡乙○之父一起前往報案等語（臺灣板橋地方法院
    檢察署98年度偵字第8531號卷第125頁），是自不得僅憑報
    案時間之落差，即謂被害人之指訴不實。(2)依甲○、乙○所指
    證及結證之案發經過，均非僅指拍照時調整姿勢之接觸，又
    辯護人未附任何證據，空言辯稱本件係甲○、乙○要求提高報
    酬而與被告有嫌隙一節，委不足取。(3)被告選擇對何人為不
    法之舉措、於何時機為之，案發前後是否使用足以顯示個人
    資料之方式聯絡，凡此，均涉及其個人之思慮計劃、考量結
    果與臨場反應，究難因其對他女子未為不法情事、選擇之時
    機及聯絡方式，即遽予推論被告未對甲○、乙○為上開犯行。
    綜合以上，辯護人前開所辯，均不足為被告有利之認定，被
    告有本件強制猥褻犯行，足堪認定。
三、綜上所述，本案經被告上訴犯行部分事證已臻明確，被告犯
    行均堪認定，應依法論科。
四、論罪科刑：
    按所謂猥褻，係指姦淫以外有關風化之一切色慾行為而言（
    參照最高法院27年上字第558號判例）：刑法上之猥褻罪，
    係指姦淫以外，足以興奮或滿足性慾之一切色情行為而言（
    參照最高法院45年台上字第563號、63年台上字第2235號判
    例），又觸摸女子之胸部（乳房）、性器等隱私部位（不論
    是否間隔衣物）及親吻女子嘴唇之行為，依一般社會之觀點
    ，足認係猥褻之行為，殆無疑義。核被告丙○○所為事實欄
    一部分，係犯刑法第320條第1項之竊盜罪；又所為事實欄二
    部分，均係犯刑法第224條之強制猥褻罪（起訴書就被告對甲○強制猥褻之內容僅敘及強摸胸部，另就被告對乙○強制猥
    褻之內容亦僅敘及強吻嘴唇，然經甲○、乙○於原審審理中到
    庭釐清後，足認應係如事實欄二所示，而原為起訴書所未敘
    及部分，因與起訴之犯罪事實有實質上一罪關係，故為起訴
    效力所及，本院自應併予審究）。另被告對甲○（乙○部分亦
    同）強制猥褻過程中之數猥褻行為，係於同時同地或密切接
    近之時地實施，侵害同一之法益，各行為之獨立性極為薄弱
    ，依一般社會健全觀念，在時間差距上，難以強行分開，在
    刑法評價上，以視為數個舉動之接續施行，合為包括之一行
    為予以評價，較為合理，應屬接續犯，而各為包括之一罪（
    參照最高法院86年台上字第3295號判例）。被告所犯竊盜及
    二次各別強制猥褻犯行，均屬犯意各別，罪名相異，自應分
    論併罰。爰審酌被告曾因誣告案件，於95年6月12日，經原
    審以94年度訴字第2760號刑事判決判處有期徒刑3月，緩刑3
    年，95年6月30日判決確定，此有本院被告前案紀錄表1份在
    卷可稽，詎其於緩刑期間猶不知心生警惕，既有擔任捷運司
    機員之正當職業，竟為滿足私欲，利用被害人之信任，趁拍
    照期間，藉機竊取被害人證件，並藉機為本案強制猥褻犯行
    ，衡其犯罪動機、目的、手段、對被害人所造成之危害及其
    品行、智識程度、就竊取被害人丁○○證件及對甲○、乙○強
    制猥褻等犯行部分飾詞圖卸，未見悔意等情，原審適用刑法
    第224條、第320條第1項、第41條第1項前段、第51條第5款
    等規定，判處被告竊盜罪拘役50日，如易科罰金，以新臺幣
    一千元折算一日，及二次強制猥褻罪有期徒刑各9月，應執
    行有期徒刑1年4月，其認事用法並無違誤。
五、被告上訴意旨略以：(一)甲○未呼救、乙○在報酬未確定即前往
    旅館，原審判決僅以推論即率予認定，有違論理、經驗法則
    。(二)被告應論以性騷擾防治法強制觸摸罪或強制猥褻罪未遂
    。(三)被告若要猥褻，怎可能配合甲○催促拍照速度。(四)從拍
    照紀錄顯示，乙○稱侵害時點在退房前係不實，當時乃薪水
    談不攏而爭執，故被告無猥褻犯行云云。惟查：被告確有本
    件強制犯行業經本院認定如上，其空言辯稱主觀上並無滿足
    性慾之犯意云云，委不可採，而無另行適用性騷擾防治法規
    定之可能；另縱甲○未求救，惟個人面臨危機之處理方式本
    有不同，自亦不得僅以卷證內未有甲○求救之資料，即漠視甲○於原審遭強制猥褻之明確結證，此外，被告上訴之其他各
    節，又無客觀證據可證其所辯為真，是被告本件上訴並無理
    由，應予駁回。
據上論斷，應依刑事訴訟法第368條，判決如主文。
本案經檢察官陳大偉到庭執行職務。
中    華    民    國    99    年    4     月    29    日
                  刑事第九庭  審判長法  官  陳貽男
                                    法  官  周盈文
                                    法  官  詹駿鴻
以上正本證明與原本無異。
竊盜罪不得上訴。
強制猥褻罪部分如不服本判決，應於收受送達後10日內向本院提
出上訴書狀，其未敘述上訴之理由者並得於提起上訴後10日內向
本院補提理由書（均須按他造當事人之人數附繕本）「切勿逕送
上級法院」。
                                    書記官  梁淑時
中    華    民    國    99    年    4     月    29    日
            
附表：
┌──┬───────┬──┬───┬─────────┐  
│編號│物品名稱      │數量│所有人│處理情形          │
├──┼───────┼──┼───┼─────────┤
│ 一 │國民身分證    │1 枚│己○○│業由己○○領回    │
│    ├───────┼──┤      │                  │
│    │全民健康保險卡│1 枚│      │                  │
├──┼───────┼──┼───┼─────────┤
│ 二 │國民身分證    │1 枚│庚○○│業由庚○○領回    │
│    ├───────┼──┤      │                  │
│    │全民健康保險卡│1 枚│      │                  │
│    ├───────┼──┤      │                  │
│    │普通小型車駕駛│1 枚│      │                  │
│    │執照          │    │      │                  │
├──┼───────┼──┼───┼─────────┤
│ 三 │國民身分證    │1 枚│甲 ○  │業由甲 ○領回      │
│    ├───────┼──┤      │                  │
│    │重型機車駕駛執│1 枚│      │                  │
│    │照            │    │      │                  │
├──┼───────┼──┼───┼─────────┤
│ 四 │國民身分證    │1 枚│乙 ○  │業由乙 ○領回      │
│    ├───────┼──┤      │                  │
│    │全民健康保險卡│1 枚│      │                  │
│    ├───────┼──┤      │                  │
│    │汽車駕駛執照  │1 枚│      │                  │
├──┼───────┼──┼───┼─────────┤
│ 五 │普通小型車駕駛│1 枚│戊○○│業由戊○○領回    │
│    │執照          │    │      │                  │
├──┼───────┼──┼───┼─────────┤
│ 六 │全民健康保險卡│1 枚│雷盈  │業由雷盈領回      │
│    ├───────┼──┤      │                  │
│    │助理記者服務證│1 枚│      │                  │
│    ├───────┼──┤      │                  │
│    │國立清華大學學│1 枚│      │                  │
│    │生證          │    │      │                  │
│    ├───────┼──┤      │                  │
│    │名片夾        │1 個│      │                  │
└──┴───────┴──┴───┴─────────┘

司法院資訊處製作；財團法人民間司法改革基金會備份。
